臺灣宜蘭地方法院刑事判決
110年度交易字第287號
公  訴  人  臺灣宜蘭地方檢察署檢察官
被      告  謝靜慈



            吉凌志


上列被告因過失傷害案件，經檢察官提起公訴（110年度調偵字
第251號），本院判決如下：
    主  文
吉凌志犯過失傷害罪，處拘役參拾日，如易科罰金，以新臺幣壹
仟元折算壹日。
謝靜慈犯過失傷害罪，處拘役拾日，如易科罰金，以新臺幣壹仟
元折算壹日。
    犯罪事實
一、吉凌志於民國109年9月14日晚間7時6分許，駕駛車牌號碼00
    0-0000號自用小貨車，沿宜蘭縣羅東鎮公正街往興東路方向
    行駛，行經公正街與天津路之無號誌交岔路口，車道上劃有
    倒三角形讓路線標示，本應注意支線道車應暫停讓幹線道車
    先行，而依當時情況並無不能注意之情事，竟疏未注意，應
    讓右方幹道車先行，貿然通過路口；謝靜慈於上開時間，騎
    乘電動自行車沿宜蘭縣羅東鎮天津路往民生路方向行駛，欲
    左轉公正街時，本應注意不得跨越分向限制線行駛，且左轉
    彎時應繞越道路中心處，而依當時情況亦無不能注意之情事
    ，竟疏未注意，違規向左跨越分向限制線提早左轉彎，雙方
    因而發生碰撞，造成吉凌志受有腹壁挫傷之傷害，謝靜慈受
    有右足踝挫傷合併鋼釘鬆脫、左大腿挫傷之傷害。
二、案經謝靜慈、吉凌志訴由宜蘭縣政府警察局羅東分局報告臺
    灣宜蘭地方檢察署檢察官偵查起訴。
    理  由
壹、證據能力部分：
一、按被告以外之人於審判外之言詞或書面陳述，除法律有規定
    者外，不得作為證據；又被告以外之人於審判外之陳述，雖
    不符合刑事訴訟法第159條之1至第159條之4之規定，但經當
    事人於審判程序同意作為證據，法院審酌該言詞陳述或書面
    陳述作成時之情況，認為適當者，亦得為證據。當事人、代
    理人或辯護人於法院調查證據時，知有第159條第1項不得為
    證據之情形，而未於言詞辯論終結前聲明異議者，視為有前
    項之同意。刑事訴訟法第159條第1項及第159條之5分別定有
    明文。本判決下列所引用之供述證據證據能力，迄至言詞辯
    論終結前，被告吉凌志、謝靜慈及檢察官均未聲明異議，本
    院審酌上開證據資料製作時之情況，尚無違法不當及證明力
    明顯過低之瑕疵等情形，爰依前開規定，認均具有證據能力
    。
二、其餘資以認定本案犯罪事實之非供述證據，亦查無違反法定
    程序取得之情，依刑事訴訟法第158條之4規定反面解釋，亦
    具證據能力。
貳、認定犯罪事實所憑之證據及理由：
一、訊據被告吉凌志對於上揭犯罪事實，於本院準備程序及審理
    時均坦承不諱（見本院卷第40頁、第48頁）；訊據被告謝靜
    慈固坦認有於上揭時、地騎乘電動自行車與被告吉凌志駕駛
    自用小貨車發生碰撞，並承認有提前跨越分向線、提早左轉
    之行為，惟否認有何過失傷害犯行，辯稱：事發時我已經停
    下來定住了，我確實有減速，方向燈也有打，我已經煞車停
    好才被撞到等語（見本院卷第49頁）。
二、經查：
　㈠被告謝靜慈於前揭時間，騎乘電動自行車沿宜蘭縣羅東鎮天
    津路往民生路方向行駛，欲左轉公正街時，違規向左跨越分
    向限制線提早左轉彎，適被告吉凌志駕駛自用小貨車，沿宜
    蘭縣羅東鎮公正街往興東路方向行駛，行經公正街與天津路
    之無號誌交岔路口，車道上劃有倒三角形讓路標示，亦疏未
    注意，讓右方幹道車先行，貿然通過路口，雙方因此發生碰
    撞，分別受有上開傷害等事實，業據被告吉凌志於本院審理
    時坦承不諱，且為被告謝靜慈所不爭執，並有道路交通事故
    現場圖、道路交通事故調查表㈠、㈡，行車紀錄器錄影畫面擷
    取照片、現場暨車損照片、羅東聖母醫院診斷證明書2份等
    在卷可稽，此部分事實首堪認定。
  ㈡被告吉凌志、謝靜慈過失認定：
　⒈按汽車行駛至無號誌交岔路口，支線道車應暫停讓幹線道車
    先行。慢車行駛，應遵守道路交通標誌、標線、號誌之指示
    ，並服從交通指揮人員之指揮；分向限制線，用以劃分路面
    成雙向車道，禁止車輛跨越行駛，並不得迴轉；慢車行駛至
    交岔路口，其行進或轉彎，應依標誌、標線或號誌之規定行
    駛，無標誌、標線或號誌者，左轉彎時，應繞越道路中心處
    左轉進入規定行駛車道內行進。道路交通安全規則第102條
    第1項第2款、第124條第2項、第125條第1項第3款及道路交
    通標誌標線號誌設置規則第165條第1項分別訂有明文。被告
    吉凌志駕駛自用小貨車、被告謝靜慈騎乘電動自行車於道路
    上，均應知悉上開規定且有遵守之義務。依當時情況，現場
    天候晴、夜間有照明、視距良好、柏油乾燥路面，有現場照
    片及道路交通事故調查報告表㈠在卷可稽，是以被告二人客
    觀行車環境，並無不能注意之情事。
　⒉依卷附行車紀錄器擷取照片所示（見警卷第37頁至第38頁）
    ，被告謝靜慈騎乘電動自行車，行經肇事無號誌交岔路口前
    ，明顯向左跨越分向限制線提早左轉彎，此亦為被告謝靜慈
    於審理時所肯認，故被告謝靜慈確實有跨越分向限制線行駛
    ，及於左轉彎時，未繞越道路中心處而係提前在原車道向左
    橫跨至靠近行車分向線處逕行左轉等違規。再依現場暨車損
    照片所示，兩車碰撞位置，分別係被告吉凌志駕駛自用小貨
    車車頭，與被告謝靜慈騎乘電動自行車左側車身，肇事地點
    係在公正街與天津路之無號誌交岔路口，兩車碰撞後被告吉
    凌志並未移動其車輛，而依現場照片所示，被告吉凌志駕駛
    自用小貨車事發時乃急煞，並停止在天津路車道分向限制線
    之前（見警卷第32頁至第33頁），換言之，被告吉凌志所駕
    自用小貨車於事發時已緊急在天津路道路分向限制線前煞停
    ，倘被告謝靜慈騎乘電動自行車未向左跨越分向限制線，且
    左轉彎時亦先繞越天津路中心處左轉後再進入公正街行車道
    行駛，應不會肇致兩車碰撞結果，是被告謝靜慈前開違規行
    為，確屬本件車禍肇因無誤。另被告吉凌志駕駛自用小貨車
    ，沿公正街行經路面設有倒三角形讓路標線且無號誌之交岔
    路口時，亦疏未注意其屬支線道車，應暫停讓幹道車先行而
    貿然駛越，已認定如前，是其過失亦同為本案肇事原因。參
    之本案事故發生後，經送請交通部公路總局臺北區監理所基
    宜區車輛行車事故鑑定會鑑定，鑑定意見亦認，被告吉凌志
    駕駛自小貨車，行經無號誌岔路口，車道上劃有倒三角形讓
    路線標示，支道車未注意右方幹道來車並停讓其先行，同為
    肇事原因，被告謝靜慈騎乘電動自行車，行經無號誌岔路口
    ，向左跨越分向限制線提早左轉彎不當，同為肇事原因，有
    該鑑定委員會109年10月13日北監基宜鑑字第1090291276號
    函暨函附鑑定意見書可佐（見偵卷第16頁至第19頁），核與
    本院前開認定大致相符，益徵被告二人就本件車禍之發生均
    應負過失責任。
　㈢此外，被告吉凌志、謝靜慈於本案車禍發生後，各受有如犯
    罪事實欄所示之傷勢，且事後分別於羅東聖母醫院就診，此
    有其等提出診斷證明書可憑，則被告二人傷勢，與其等前開
    過失行為間，有相當因果關係。
三、綜上所述，本案事證已臻明確，被告吉凌志、謝靜慈過失傷
    害之犯行，均堪予認定，應予依法論科。
參、論罪科刑：
一、核被告吉凌志、謝靜慈所為，均係犯刑法第284條前段之過
    失傷害罪。被告吉凌志於肇事後託人報警並表明其肇事人身
    分，被告謝靜慈則係尚未經有偵查權之公務員發覺前，於警
    員前往醫院處理時在場，並當場承認為肇事人，而接受裁判
    等情，有卷附自首情形紀錄表2份可參（見警卷第21頁、第2
    2頁），爰分別依刑法第62條前段規定，減輕其刑。
二、本院審酌被告吉凌志、謝靜慈分別駕駛自用小貨車、騎乘電
    動自行車上路，應謹慎注意遵守交通規則，以維自身及其他
    車輛、行人之安全，被告吉凌志行經本案交岔路口時，竟疏
    未注意支線道車應暫停讓幹線道車先行，被告謝靜慈則未注
    意不得跨越分向限制線騎乘，且左轉彎時應繞越道路中心處
    ，即逕行提前左轉，肇致本案事故，使彼此受有前揭傷害，
    進而影響雙方工作、生活，責任相當，均有不該。再考量被
    告二人所受傷勢程度，暨被告謝靜慈前有不能安全駕駛致交
    通危險案件之前科素行，被告吉凌志則無任何經法院論罪科
    刑之紀錄，有其等之臺灣高等法院被告前案紀錄表在卷可稽
    ，另考量被告二人之過失程度、是否坦承犯行之犯後態度，
    因對於賠償金額未能達成共識而無法成立調解，暨被告吉凌
    志於本院審理中自述大學畢業之教育程度、目前從事保全工
    作、已婚、家中有2名子女需其扶養之生活狀況，被告謝靜
    慈於本院審理中自述高職畢業之教育程度、目前無業、已婚
    、家中有1名子女需其扶養之生活狀況（見本院卷第49頁）
    等一切情狀，分別量處如主文所示之刑，並均諭知易科罰金
    之折算標準。
據上論斷，應依刑事訴訟法第299條第1項前段，刑法第284條前
段、第41條第1項前段、第62條前段，刑法施行法第1條之1第1項
，判決如主文。
本案經檢察官葉怡材提起公訴，檢察官劉憲英到庭執行職務。
中　　華　　民　　國　　110 　年　　11　　月　　23　　日
                  刑事第三庭法  官  游欣怡
以上正本證明與原本無異。
如不服本判決應於收受本判決後20日內向本院提出上訴書狀，並
應敘述具體理由。若未敘述理由者，應於上訴期間屆滿後20日內
向本院補提理由書狀(均須按他造當事人之人數附繕本)。
                            書記官　吳蔚宸
中　　華　　民　　國　　110 　年　　11　　月　　23　　日
附錄本案論罪科刑法條：
中華民國刑法第284條
因過失傷害人者，處1年以下有期徒刑、拘役或10萬元以下罰金
；致重傷者，處3年以下有期徒刑、拘役或30萬元以下罰金。